臺灣基隆地方法院交通事件裁定　　　　 96年度交聲字第139號
移送機關即
原處分機關　交通部公路總局臺北區監理所基隆監理站
異　議　人
即受處分人　甲○○
上列異議人因違反道路交通管理處罰條例案件，對於交通部公路
總局臺北區監理所基隆監理站96年3 月19日所為之處分（原處分
案號：基監字第裁42─1AA432128 號），聲明異議，本院裁定如
　　　下：
    主  文
異議駁回。
    理  由
一、移送機關即交通部公路總局臺北區監理所基隆監理站（下稱
    原處分機關）以受處分人即異議人（下稱異議人）甲○○所
    有之車牌號碼AST─537號重型機車（下稱系爭車輛），於民
    國（下同）94年5 月3 日上午10時10分許，在臺北市○○○
    路○ 段172 號之設有禁止停車標誌處，因「在設有禁止停車
    標誌之處所停車」，經臺北市政府交通局停車管理處（下稱
    原舉發單位）交通助理員依法掣單逕行舉發，並將舉發通知
    單送達於異議人，惟異議人未於應到案日期向原處分機關陳
    述意見，嗣原處分機關逕認異議人有上開違規之行為，乃於
    96年3 月19日爰依道路交通管理處罰條例（下稱同條例）第
    56條第1 項第4 款及違反道路交通管理事件統一裁罰基準及
    處理細則及違反道路交通管理事件統一裁罰基準表等規定，
    裁處異議人罰鍰新臺幣（下同）1,200 元，與法應無不合等
    語。
二、聲明異議意旨略以：一伊於民國94年4 月至5 月將AST─537
    重機車停放在臺北市○○○路○ 段被警舉發違規，在禁止臨
    時停車處所停車，致遭裁決應處新台幣1200元整，共計6 案
    ，合計應繳納新台幣7200元整之罰款。二伊因於忠孝東路3
    段處，發生小車禍，暫將該車停放於該處停車格內，由於未
    能及時移動機車，致被他車移至停車格外，致產生任意停車
    情事。三..且該違規通知單伊並未收到，裁決單位逕予以逾
    期繳納加倍罰款，實難令異議人信服，為何通知單未依異議
    人設籍地點送達，裁決書就可依設籍地點送達云云。
三、按禁止停車標誌，用以告示不得停放車輛。但臨時停車不受
    限制。設於禁停路段。已設有禁止停車標線者，得免設之，
    道路交通標誌標線號誌設置規則第78條第1 項訂有明文。又
    汽車停車時，於設有禁止停車標誌、標線之處所不得停車。
    則汽車駕駛人停車時，有在設有禁止停車標誌、標線之處所
    停車者，處新臺幣600 元以上1,200 元以下罰鍰，道路交通
    安全規則第112 條第1 項第4 款、道路交通管理處罰條例（
    下稱同條例）第56條第1 項第4 款分別定有明文。又該條例
    所稱之「汽車」，包括機器腳踏車，同條例第3 條第8 款亦
    定有明文。（按同條例第56條規定，業經修正並經總統於94
    年2 月5 日以華總一義字第09400017731 號令公布，且經行
    政院於94年7 月5 日以院臺交字第0940029286號令發布定自
    94年9 月1 日施行，惟修正部分與本案無涉，是本案並無比
    較新舊法適用之問題，遂逕用原處分機關裁處時之依據即施
    行後同條例第56條第1 項第4 款之規定，核先敘明。）
    次按，汽車駕駛人停車時，有在設有禁止停車標誌、標線之
    處所停車者，嗣為警逕行舉發，而逾舉發通知單上所載之應
    到案日期60日未前往聽候裁決，經主管機關調查後仍認定有
    上開違規行為者，依違反道路交通管理事件統一裁罰基準及
    處理細則（下稱處理細則）第44條第1 項及違反道路交通管
    理事件統一裁罰基準表（下稱基準表）規定，須處以1,200
    元之罰鍰。又處理違反道路交通管理事件，有關文書送達之
    程序，依行政程序法之規定，同處理細則第5 條定有明文；
    再送達，於應受送達人之住居所、事務所或營業所為之，但
    在行政機關辦公處所或他處會晤應受送達人時，得於會晤處
    所為之；於應送達處所不獲會晤應受送達人時，得將文書付
    與有辨別事理能力之同居人、受僱人或應送達處所之接收郵
    件人員；又送達不能依前2 條規定為之者，得將文書寄存送
    達地之地方自治或警察機關，並作送達通知書兩份，1 份黏
    貼於應受送達人住居所、事務所、營業所或其就業處所門首
    ，另1 份交由鄰居轉交或置於該送達處所信箱或其他適當位
    置，以為送達；由郵務機關為送達者，得將文書寄存於送達
    地之郵政機關，行政程序法第72條第1 項、第73條第1 項及
    第74條第1 項、第2 項分別定有明文。是對於違反道路交通
    管理處罰條例之行為人，未依規定期限自動繳納罰鍰或到案
    聽候裁決，處罰機關固得依同細則第44條第1 項規定及其基
    準表，對行為人逕行裁決。惟該條項規定仍必以行為人經合
    法收受舉發通知單後，無正當理由未依該舉發通知單上所載
    應到案日期為罰鍰之繳納或到案聽候裁決時，方有適用。易
    言之，如行為人未能合法收受舉發通知單之送達，即難認處
    罰機關可對行為人為逕行裁決，此應先辨明。
四、經查：
  (一)按本件違規案件乃係逕行舉發案件，其舉發通知單經臺北市
    政府交通局停車管理處以掛號郵寄之方式，向異議人斯時登
    記之戶籍地址即「基隆市○○區○○路139 號之4 」送達，
    惟郵務機關因未獲會晤應受送達人本人，亦無受領文書之同
    居人、受僱人或應受送達處所接收郵件人員，而於94年6 月
    24日寄存於送達地基隆郵局第13支局，並作送達通知書2 份
    ，1 份黏貼於應受送達人住所地門首，另1 份置於前揭送達
    處所信箱或其他適當位置，以為送達，此有臺北市政府交通
    局送達證書影本1 件在卷可稽（參見本院96年度交聲字第13
    9 號卷第9 頁）。且經本院依職權函文查詢異議人自94年6
    月起至今之戶籍遷徙資料可知，異議人雖於94年6 月27日已
    遷入「基隆市○○○路135 巷5 弄33號6 樓」、復於95年6
    月2 日遷入「福建省金門縣金湖鎮○市里○○路77號」迄今
    ，並於歷次遷徙均至戶政機關辦理戶籍遷入登記，惟異議人
    於94年6 月27日以前登記之住所仍為「基隆市○○區○○路
    139 號之4 」，從而本件原舉發單位委託郵政機關所為之上
    開送達，自合於行政程序法關於文書送達之規定，復參行政
    程序法上揭所定之寄存送達明文，本不以受送達人確實收受
    、閱覽送達文書內容為必要，僅須符合上開法定程式，即屬
    合法，係屬法律賦予效力之送達方式，否則，法律規定應以
    合法送達為前提要件之各種失權效果，勢將礙難實行，故由
    法律規定賦予送達之效力，俾利法律關係及法律效果之確實
    、安定，此乃前開寄存送達之立法意旨所在，故不論異議人
    實際有無前往領取該裁決書，該文書即應於合法送達之日起
    發生效力，是異議人所辯該違規通知單伊並未收到，裁決單
    位逕予以逾期繳納加倍罰款，實難令異議人信服，為何通知
    單未依異議人設籍地點送達，裁決書就可依設籍地點送達云
    云，容有誤會。
  (二)次按，異議人所有之系爭車輛於前揭時、地，停放於上揭路
    段之事實，業據其於異議狀中自承不諱，復有採證照片1 幀
    及臺北市政府交通局停車管理處96年6 月28日所檢附之現場
    照片10幀暨現場位置圖1 件附卷可參，依據前開規定及觀諸
    上開採證照片、現場位置圖，該「禁止停車」標誌係立於本
    件舉發地點左右2 方處，且該路段多處均設有「禁止停車標
    誌」，並客觀上駕駛人駕駛汽車行經該處應可清楚辨識該牌
    面係交通禁制標誌，以及該標誌禁制效力之範圍，再核諸該
    標誌之設計，其顏色使用、體型、牌面大小亦符合道路交通
    標誌標線號誌設置規則第11條、第12條之規定，是舉發地點
    禁止停車標誌之設置及表意並無使人產生誤認之危險，故異
    議人既為合法領有駕駛執照之駕駛人，應可理解該交通標誌
    之表意，然異議人徒以空言因於忠孝東路3 段處，發生小車
    禍，暫將該車停放於該處停車格內，因未能及時移動機車至
    被他車移至停車格外云云，惟其未能具體舉證以實其說，以
    難採認。況且，上開機車停放之方式，除非停置於停車內之
    外，與其他停置於停車格內之機車均係將車頭朝外，筆直停
    放於該處，若係有人故意移動，必須自機車停車格內將該機
    車整臺搬離移至採證照片所顯現之違規地點，此與一般人為
    了將自己機車停放於機車停車格內而移動他人車輛以挪出空
    間之情形亦似有不同，是尚難認定異議人之辯解可採。
五、綜上所述，異議人確有在前揭時間將其所有之系爭車輛，於
    設有禁止停車標誌之處所停車之違規行為，從而原處分機關
    依前揭道路交通管理處罰條例第56條第1 項第4 款之規定裁
    處異議人罰鍰1,200 元，核無違誤，本件異議人之異議為無
    理由，自應將其異議駁回。
六、據上論結，應依道路交通管理處罰條例第87條第2 項、道路
    交通案件處理辦法第19條，裁定如主文。
中　　華　　民　　國　　96　　年　　7 　　月　　20　　日
                  交通法庭法    官  齊潔
以上正本證明與原本無異。
對於本件裁定如有不服，應於送達後5日內， 向本院提出抗告書
狀，敘述抗告之理由，抗告於臺灣高等法院。
中　　華　　民　　國　　96　　年　　7 　　月　　20　　日
                          書 記 官  潘端典
